臺灣苗栗地方法院交通事件裁定　　　　　　　　　　　九十三年度交聲字第二０號
　　移送機關　　交通部公路總局新竹區監理所苗栗監理站
　　異議人即
　　受處分人　　甲○○
右列異議人因違反道路交通管理處罰條例案件，對於交通部公路總局新竹區監理所苗
栗監理站民國九十三年二月五日所為之處分（原處分案號：竹監苗字第裁五四─00
0000000號裁決）聲明異議，本院裁定如左：
    主  文
異議駁回。
    理  由
一、聲明議旨略以：異議人即受處分人甲○○於民國九十二年十一月二十日，搭乘牌
    照號碼二Ｆ─三四二一號自用小貨車，行經台十三線龍騰段時，經警攔查舉發未
    繫安全帶，異議於人繳交罰鍰後，卻又收到原處分機關以異議人無照駕駛為由，
    對其裁罰新臺幣八千四百元之裁決書，而異議人當日並非駕駛，係乘客，因慮及
    未繫安全帶之違規事實應歸責於異議人，且該車車主為其妻，始於舉發單上簽名
    ；另如異議人確為該車駕駛，則員警應於違規當時，查驗相關證件後立即掣單舉
    發「無照駕駛」，何以事後始收到罰單等語。
二、按「汽車駕駛人，有左列情形之一者，處新臺幣六千元以上一萬二千元以下罰鍰
    ，並當場禁止其駕駛及扣留其車輛牌照：一  未領有駕駛執照駕車者。‧‧‧」
    道路交通管理處罰條例第二十一條第一項第一款定有明文。
三、本件裁罰意旨略以：異議人於九十二年十一月二十日，經警舉發「駕車未繫安全
    帶」，另經原處分機關查知其為「無考領駕照之人」，爰依違反道路交通管理事
    件統一裁罰基準及處理細則第六條規定，逕行掣單舉發異議人「無照駕駛」，嗣
    於九十三年二月五日，以竹監苗字第裁五四─000000000號裁決書，依
    違反道路交通管理處罰條例第二十一條第一項第一款規定，裁處異議人罰鍰新臺
    幣八千四百元。
四、訊據異議人固辯稱：於經警舉發「駕車未繫安全帶」之時，係由其所僱工人邱文
    錦駕駛上述車輛，伊係乘坐於乘客座上，未繫安全帶，故警察掣單時，由其簽名
    。當時並未看清楚舉發違反道路交通管理處罰條例通知單上「處理情形」旁書寫
    「無照」，就直接簽名等語。惟訊之證人賴光輝即舉發本件違規事實之員警到庭
    證稱：「（法官問：當時是否異議人駕車？）答：是的，我們是開駕駛人的罰單
    ，當時我們是二個人巡邏，我們是先開駕駛，如果乘客沒有繫安全帶，我們會註
    記在旁。」等語甚明（參見本院九十三年三月十日訊問筆錄）。另參酌道路交通
    管理處罰條例第三十一條第一項規定，汽車行駛於道路上，其前座乘客未繫安全
    帶，亦係處罰駕駛人。則果依異議人所辯當時確為其所僱工人邱文錦駕駛，則員
    警掣單舉發「駕車未繫安全帶」之對象，應為邱文錦，而非異議人，然證人賴光
    輝依其上述掣單習慣並未註明「乘客」未繫安全帶，即為駕駛人未繫安全帶，是
    證人賴光輝關於本件違規之駕駛人確為異議人之證詞，應可採信。又交通警察掣
    單舉發違反道路交通管理處罰條例所列之違規事實，本質上為行政處分，係公務
    員基於職務上之權力，依法就特定之具體事件所為具公法上效果之單方行政行為
    ，基於公務員為公法上行為具有公信力之原則，該行政行為當可被推定為真正，
    其據以依法處分之事實認定亦為正確無誤。是異議人確有未領有駕駛執照駕車之
    違規情事足堪認定，從而原處分機關依首揭規定，於九十三年二月五日以竹監苗
    字第裁五四─000000000號裁決書，裁處異議人罰鍰新臺幣八千四百元
    ，核無違誤。從而，本件異議人之異議為無理由，應予駁回。
五、據上論斷，應依道路交通案件處理辦法第十九條，裁定如主文。
中　　　華　　　民　　　國　　九十三　　年　　　八　　　月　　三十一　　日
                                臺灣苗栗地方法院交通法庭
                                      法      官    林燦都
右正本證明與原本無異。
如不服本裁定，應於送達後五日內，向本院提出抗告狀。
                                      法院書記官    陳淑華
中　　　華　　　民　　　國　　九十三　　年　　　八　　　月　　三十一　　日
